【裁判字號】    87,易,1055
【裁判日期】    890920
【裁判案由】    傷害等
【裁判全文】
臺灣新竹地方法院刑事判決                        八十七年度易字第一五五號
    被      告  丁○○
    選任辯護人  張堂歆
                魏早炳
                陳恩民
    被      告  戊○○
                辛○○
                己○○
                甲○○
右列被告因傷害等案件，經檢察官提起公訴（八十七年度偵字第三０一六、三八一七
號），本院判決如左：
    主  文
丁○○教唆傷害人之身體，處有期徒刑參月，如易科罰金，以參佰元折算壹日，扣案
之鋁棒壹支沒收。
戊○○教唆傷害人之身體，處有期徒刑貳月，如易科罰金，以參佰元折算壹日，扣案
之鋁棒壹支沒收。
辛○○共同傷害人之身體，處拘役伍拾日，如易科罰金，以參佰元折算壹日，扣案之
鋁棒壹支沒收；又共同損壞他人之玻璃大門、影印機、電話、財神爺神像，足以生損
害於他人，處拘役肆拾日，如易科罰金，以參佰元折算壹日，扣案之鋁棒壹支沒收；
應執行拘役捌拾伍日，如易科罰金，以參佰元折算壹日，扣案之鋁棒壹支沒收。
己○○共同傷害人之身體，處拘役伍拾伍日，如易科罰金，以參佰元折算壹日，扣案
之鋁棒壹支沒收；又共同損壞他人之玻璃大門、影印機、電話、財神爺神像，足以生
損害於他人，處拘役肆拾日，如易科罰金，以參佰元折算壹日，扣案之鋁棒壹支沒收
；應執行拘役玖拾日，如易科罰金，以參佰元折算壹日，扣案之鋁棒壹支沒收。
洪誌偉共同傷害人之身體，處有期徒刑貳月，如易科罰金，以參佰元折算壹日，扣案
之鋁棒壹支沒收；又共同損壞他人之玻璃大門、影印機、電話、財神爺神像，足以生
損害於他人，處拘役肆拾伍日，如易科罰金，以參佰元折算壹日，扣案之鋁棒壹支沒
收。
    事  實
一、丁○○係設於桃園縣中壢市○○路五六號八樓聯宏房屋仲介股份有限公司（下稱
    聯宏公司）負責人，因不滿原任職於聯宏公司楊梅分公司擔任副總經理之堂姪乙○○於民國八十七年二月間離職，並自行在新竹縣湖口鄉○○路八０號開設匯興
    房屋仲介有限公司（下稱匯興公司），竟於八十七年五月十三日晚上六時許，打
    電話至聯宏公司竹北分公司處，與該分公司之負責人戊○○共同謀議教訓乙○○
    ，二人遂基於教唆傷害、毀損之犯意聯絡，推由戊○○找人至匯興公司砸店、教
    訓乙○○，戊○○在與丁○○通完電話後，即教唆甫至該竹北分公司上班三、四
    日之辛○○與曾向戊○○借錢之己○○至匯興公司砸店，辛○○、己○○受教唆
    後，萌生犯意，遂邀集洪誌諱，三人基於傷害、毀損之犯意聯絡，於是日（十三
    日）晚上由己○○駕駛車牌號碼ＪＩ─四八五七號自小客車，搭載辛○○與洪誌
    諱攜帶鋁棒，先在匯興公司對面新竹縣湖口地政事務所旁空地上撿拾磚磈後，再
    於同日八時三十分許，分由己○○手持球棒，另辛○○與洪誌諱二人手持磚磈等
    物衝入匯興公司，將匯興公司之玻璃大門砸破，及砸毀該公司內之影印機、電話
    、財神爺神像等物，足生損害於乙○○及匯興公司，己○○並持鋁棒毆擊乙○○
    之頭部，致乙○○頭部受有外力傷害致顳撕裂傷（傷口大小呈ｖ狀約二ｘ一公分
    ）之傷害，斯時在場乙○○之弟許民政與在上址二樓聞訊下樓乙○○之弟丙○○
    等人見狀，合力將己○○手中之鋁棒搶下後，己○○等三人欲駕車逃離現場時，
    為乙○○兄弟合力逮住辛○○，並奪下上開汽車之鑰匙，己○○與洪誌諱則趁隙
    棄車逃逸，經報警後始循線查獲，並當場扣得己○○所有之鋁棒一支。
二、案經乙○○訴由新竹縣警察局竹北分局報請臺灣新竹地方法院檢察署檢察官偵查
    起訴。
    理  由
一、訊據被告己○○、辛○○、洪誌偉，其中被告己○○、辛○○均坦承於右揭時地
    分持磚塊、鋁棒等物，砸毀匯興公司之前揭物品，並打傷告訴人乙○○之事實，
  被告洪誌偉則否認有前揭犯行，辯稱：伊那天是跟己○○有約，他接到朋友的電
    話才一起到湖口去，當時伊坐在車上，沒有多久就看到己○○的朋友被人追著打
    出來，伊才下車查看云云。然查，共同被告辛○○供稱：伊拿磚塊砸大門玻璃，
    並拿椅子打人，己○○拿棒球棒砸店打人，洪誌諱拿磚磈砸店、打人等語明確（
    見第三０一六號偵查卷第五頁、第十八頁背面），且被告己○○、辛○○、洪誌
    諱等三人，於前開時地，駕駛ＪＩ─四八五七號自小客車至告訴人乙○○所開設
    之匯興公司，分持鋁棒、磚塊等物，砸毀匯興公司內之前揭物品，及持鋁棒打傷
    告訴人，致告訴人受有外力傷害致顳撕裂傷（傷口大小呈ｖ狀約二乘一公分）之
    傷害等情，業據告訴人乙○○指訴綦詳，核與目堵證人即告訴人之弟許民山證述
    情節相符，並有診斷書一紙、照片八幀附卷可稽，是被告洪誌偉辯稱伊未下車云
    云，顯係避重就輕之詞，不足採信，此外，復有鋁棒一支扣案足憑，事證明確，
    被告己○○、辛○○及洪誌偉等人犯行堪以認定，應依法論科。
二、訊之被告丁○○及戊○○均矢口右開犯行，丁○○辯稱：本案與其無關，伊是遭
    告訴人與他人共謀陷害，欲向伊詐財，伊並未教唆他人去砸店云云，被告戊○○
    辯稱：伊本來與砸店的三人不認識，之前為了要談和解，本來以為是癸○○發生
    事情，所以才會去做一些事情，結果後來才發覺不是這樣云云。查被告己○○、
    洪誌偉及辛○○等三人與告訴人乙○○素無恩怨，亦不認識等情，已據被告己○○等三人及告訴人乙○○分別供陳明確，而被告己○○、辛○○均供稱係有人教
    唆渠等至告訴人乙○○開設之匯興公司砸店、教訓等情，是本案自須審認，教唆
    者究係被告丁○○、戊○○二人或另有其人？經查：
（一）被告丁○○因不滿告訴人乙○○於離職後，自行開設仲介公司，而心生怨懟，
      多次揚言要砸店，讓其開不下去等情，已據告訴人乙○○迭於偵、審中指述綦
      詳，且告訴人並因此於八十七年四月十三日凌晨一時十五分許，向新竹縣警察
      局竹北分局湖口分駐所警員報案，指稱：其所經營之匯興房屋仲介公司遭聯宏
      房屋董事長丁○○恐嚇，以電話方式恐嚇，並且要找人打伊，因伊身心恐懼，
      而報案等情，有新竹縣警察局竹北分局八十九年四月十七日八九北警督字第二
      四四八號函暨該局湖口分駐所受理民眾報案登記簿影本在卷可憑。另被告戊○○於偵查中供稱：「（八十七年五月十三日晚上你在到竹北分公司？）有，（
      丁○○有無打電話過來？）有他每天都會打電話來業務查詢，（丁○○與你說
      什麼？）他叫辛○○去砸店，（是否你的意思去砸店的？）是他故意被他設計
      的，我僅傳話而已沒有叫他去砸店等語（見第三０一六號偵查卷第六十一頁）
      ；又被告辛○○供稱：「（何人叫你去砸店的？）丁○○在案發前的晚上前幾
      小時，我在他竹北分公司上班已做三天了，我回去分公司他從外面打電話來分
      公司叫我過去乙○○那裡。（是叫你去砸店打人嗎？）當天我在竹北分公司上
      班，丁○○打電話進來，丁○○叫我去湖口，去乙○○砸店，後來出事了在湖
      口派出所之後丁○○有去看我，他說不用擔心他會處理，戊○○應該也有聽到
      。」（同上卷第六十頁背面、第六十一頁）、「（戊○○是如何說的？）是他
      叫我去打人」、「丁○○先打電話給他我沒有聽，他叫我過去乙○○處教訓（
      見同上卷第六十七頁背面）、（案發時丁○○有無打電話到公司？）有的，（
      誰接的電話？）戊○○接的，（他接到電話是直接叫你聽或他跟你說的？）戊○○聽完電話後跟我說是丁○○打的，（戊○○接完電話如何跟你說？）他接
      完電話後就叫我過去匯興仲介，好像要講事情，案發當天我也不知道要講什麼
      事（見本院八十九年八月三十一日審理筆錄）；另被告己○○供述：「是戊○○叫我去的，他叫我們去砸店，我與戊○○借過錢，我欠他人情，叫我去我就
      去了。．．我是先到聯宏找戊○○，他說還有二人才一起載的。（車子是誰的
      ？）我媽媽的。」（見第三０一六號偵查卷第二十九頁）、「（當時是誰叫你
      去砸店？）辛○○打電話來找我，以有事情叫我載他去湖口，隔天辛○○才告
      訴我說是丁○○叫他，後來又說是戊○○，他說公司不曉得發生什麼事。」等
      語（同上卷第六十頁背面）。是以，綜上被告之供述，佐以，被告丁○○確曾
      有出言恐嚇告訴人乙○○之情，且被告戊○○與告訴人乙○○間，無任何恩怨
      ，為被告戊○○與告訴人乙○○所是認，則戊○○實無教唆他人砸店之動機等
      情以觀，足認本案係被告戊○○在接獲丁○○之電話後，始教唆該分公司之員
      工洪誌偉，與曾因向戊○○借錢而欠其人情之己○○等人邀人至告訴人乙○○
      之公司砸店、教訓，已至為灼然。
（二）雖被告丁○○辯稱：本案係因被告戊○○之女友癸○○所引起，由於告訴人乙○○之姊許麗珠時常在外造謠稱癸○○「討客兄」，癸○○向其賣檳榔之友人
      張彩鳳埋怨時，張彩鳳示意其手下辛○○等人前去砸毀乙○○之店面，並打傷
      乙○○，而告訴人乙○○原欲要求戊○○賠償其二千萬元，戊○○又無力負抵
      之情形下，乙○○因知悉戊○○之老板即被告丁○○財力雄厚，因此利用此一
      機會藉機敲詐被告丁○○，而逼使共同被告戊○○等人供稱乃伊教唆其等毆打
      告訴人云云，然查，被告等人就戊○○何以於偵查中供稱係被告丁○○教唆，
      其後改稱係癸○○或張彩鳳教唆一節，前後供述不一，依被告丁○○於偵查中
      提出之戊○○八十七年五月二十八日簽呈記載有：「茲因乙○○、許麗珠在業
      務上竊取本公司案件，並破壞本人名譽，本人於五月十三日與其爭論而發生口
      角，今外謠傳此事件為本公司授意本人所為，本人在此與事實不符．．．」等
      字，另聯宏公司稽核部法務副理徐培麟於八十七年六月一日簽呈，亦稱：「竹
      北分公司戊○○經理與乙○○、許麗珠之糾紛，由調查得知實源於乙○○、許
      麗珠在業務上竊取竹北分公司案件，並惡意損及竹北分公司戊○○經理名譽，
      於八十七年五月十三日戊○○與其理論，因而引發口角，而今乙○○、許麗珠
      蓄意在外造謠此事件為公司授意所為．．．」等情，有各該簽呈附於偵查卷中
      可考；嗣於本院審理時，被告戊○○、己○○、辛○○等人始附和被告丁○○
      所言改稱：本案係張彩鳳所教唆云云，此顯與渠等在偵查之供述，前後不一，
      亦與證人即聯宏公司之員工壬○○證述：我於事發第二天聽說是戊○○叫人砸
      店而知乙○○店被砸，我就於案發第二天下午打電話給戊○○，電話中戊○○
      說他不知如何告訴老板丁○○，他說本來要談事情，不知為何鬧起來等情不符
      ，已難信實；且本院質以被告戊○○、己○○、辛○○等人，對於張彩鳳何以
      教唆之情節及偵查中未何不提出等問題時，被告己○○、辛○○均無言以對（
      見本院八十八年十一月二十四日、八十九年六月二十三日訊問筆錄），益見其
      所言不實。另證人癸○○固到庭證述：事情的原由是我與許麗珠以前是同事，
      他是我的主管，有一次我去檳榔攤找張彩鳳聊天，聊到說許麗珠說我偷漢子一
      些比較不好通的事情，他說他聽了蠻不高興的，就說要幫我去問許麗珠，他說
      要找人去，而且不用花錢，他說檳榔攤很多人，我說晚上你們去的話不要動手
      ，結果他們晚上去就動手，這不是我預料中的事情，我去時候丁○○、戊○○
      都不知道，直到辛○○被抓去警局，張彩鳳才說要打電話給戊○○，要戊○○
      想辦法，所以後來他們才會出現，變成他們有事云云，但查，癸○○為被告戊○○之女友，兩人關係匪淺，其亦為聯宏公司之員工，有聯宏房屋公司工作月
      出席考勤表在卷可憑，是其所為證言，已難認無偏頗之虞，且依其陳述，張彩
      鳳與告訴人並無任何恩怨，卻僅因癸○○之報怨，即教唆他人砸店，實與其常
      情有違，並被告辛○○於本院審理時供稱：戊○○接完電話後就叫我過去匯興
      仲介（見本院八十九年八月三十一日審理筆錄），益徵癸○○所言不實，自難
      採認為被告戊○○、丁○○有利之認定。而證人即被告丁○○之堂弟庚○○雖
      稱：據伊所知是戊○○之女友找人去打云云，但此項傳聞證據，尚難逕自採為
      被告有利之認定。至被告丁○○供稱：辛○○非伊之員工云云，但辛○○確係
      聯宏竹北分公司之員工，其至該公司上班已三、四天一節，已據辛○○迭於偵
      審中供陳明確，核與被告戊○○於偵查中所述相符，是被告丁○○提出聯宏公
      司第五月工作月出席考勤表、日報表雖未記載有辛○○之姓名，但自不僅憑前
      揭表冊未載有辛○○之姓名，即遽認被告辛○○非聯宏公司竹北分公司之員工
      。
      綜上所述，足徵被告丁○○因與告訴人乙○○有所閒隙，始於右揭時地打電話
      至聯宏公司竹北分公司與時任該分公司經理之戊○○商議，而推由戊○○找人
      至告訴人乙○○開設之匯興公司砸店、教訓乙○○，戊○○遂即找上被告辛○○、己○○等人，再由其等邀被告洪誌偉前往砸店、教訓，則被告丁○○、戊○○確有教唆他人傷害、毀損之犯行至為灼然，罪證明確，洵堪認定，被告丁○○所辯及戊○○嗣後翻異前詞，否認係被告丁○○教唆云云，顯係畏罪諉責
      之詞，無可採信。至被告丁○○請求訊問證人劉得煌、鄧仁順、徐培麟（以上
      均為聯宏公司員工）及邱永上等人，因其等或為聯宏公司之員工，所為證言顯
      難期公允而無偏之情，或與本案之情節無涉，本院認無傳訊之必要，併此敘明
      。
三、核被告辛○○、己○○及洪誌偉所為，係犯刑法第二百七十七條第一項傷害罪及
    同法第三百五十四條之毀損罪，其等所犯二罪之間，犯意各別，行為互殊，應予
    分論併罰，又被告辛○○、己○○及洪誌偉三人就上開二罪間，有犯意之聯絡與
    行為之分擔，均為共同正犯。被告丁○○、戊○○教唆被告辛○○、己○○、洪
    誌偉犯前述罪名，核其二人係犯刑法第二百七十七條第一項傷害罪及同法第三百
    五十四條毀損罪之教唆犯，應依其所教唆之罪處罰之，公訴意旨認被告戊○○所
    為係犯刑法第二百七十七條第一項、第三百五十四條之幫助教唆犯，容有未洽，
    併予指明。被告丁○○與戊○○教唆其餘被告砸店及訓教告訴人乙○○，結果有
    如事實欄所列之物品遭毀損及告訴人乙○○遭打傷，即係以一行為而觸犯二罪名
    ，應成立教唆之想像上競合罪，與刑法第五十五條前段之規定相當（最高法院三
    十二年上字第一一一號判例可資參照），應從較重之刑法第二百七十七條第一項
    之教唆犯處斷。爰審酌被告丁○○身為公司負責人不思潔身自愛，與被害人並有
    親屬關係，僅因細故即教唆他人犯罪惡性非輕、犯罪後否認犯行；被告戊○○為
    分公司之負責人亦不思自愛，與其上司即被告丁○○共同教唆他人犯罪，惟其為
    被告丁○○之屬下，犯罪後否認犯行；被告辛○○為他人屬下，受教唆而犯罪，
    犯罪後大致坦承，態度良好；被告己○○因認欠被告戊○○之人情，而受其教唆
  犯罪，犯罪後部分坦承，態度尚可；被告洪誌偉為被害人素無思怨，僅因他人教
    唆即犯罪，犯罪後始終否認犯行，態度不佳，兼衡告訴人乙○○所受傷害程度、
    遭所毀壞物品之價值及其他一切情狀，分別量處如主文所示之刑，同時諭知易科
    罰金之折算標準，且就被告辛○○、己○○部分定其應執行之刑，並諭知易科罰
    金之折算標準。
四、扣案之鋁棒一支係供犯罪所用之物，且為被告己○○所有，業經被告己○○、辛○○等人供明在卷，爰依刑法第三十八條第一項第二款併予宣告沒收。
據上論結，應依刑事訴訟法第二百九十九條第一項前段，刑法第二十八條、第二百七
十七條第一項、第三百五十四條、第二十九條第二項、第五十五條、第四十一條、第
五十一條第六款、第三十八條第一項第二款，罰金罰鍰高標準條例第一條前段、第二
條，判決如主文。
本案經檢察官羅雪梅到庭執行職務。
中      華      民      國      八十九      年     九    月      二十   日
                                   臺灣新竹地方法院刑事第二庭
                                       法  官    謝  永  昌
右正本證明與原本無異。
如不服本判決，應於判決送達後十日內向本院提出上訴狀( 應附繕本 )，上訴於
臺灣高等法院。
                                       書記官    陳  凰  榆
中      華      民      國      八十九      年     九    月      二十   日
論罪法條
刑法第二百七十七條第一項：
傷害人之身體健康者，處三年以下有期徒刑、拘役或一千元以下罰金。
第三百五十四條
毀棄、損壞前二條以外之他人之物，或致令不堪用，足以生損害公眾或他人者，處二
年以下有期徒刑、拘役或五百元以下罰金。


司法院資訊處製作；財團法人民間司法改革基金會備份。
